【裁判字號】    88,訴,2419
【裁判日期】    890630
【裁判案由】    違反槍砲彈藥刀械管制條例
【裁判全文】
台灣台中地方法院刑事判決                        八十八年度訴字第二四一九號
    公  訴  人  臺灣臺中地方法院檢察署檢察官
    被      告  丙○○
    指定辯護人  本院公設辯護人乙○○
右列被告因違反槍砲彈藥刀械管制條例案件，經檢察官提起公訴（八十八年度偵字第
二二七四二號），本院判決如左：
    主  文
丙○○未經許可持有空氣槍，處有期徒刑壹年貳月，併科罰金新臺幣伍萬元，罰金如
易服勞役，以新臺幣玖佰元（即銀元參佰元）折算壹日，扣案之空氣長槍（槍枝管制
編號0000000000，含鋼珠拾顆、瓦斯鋼瓶伍瓶）壹支，沒收；又未經許可持有刀械，
處有期徒刑貳月，扣案之手指虎壹個，沒收。主刑部分，應執行有期徒刑壹年貳月。
    事  實
一、丙○○基於意圖為自己不法所有之犯意，於民國（下同）七十四年間，在台中公
    園內拾獲他人所遺失之屬於槍砲彈藥刀械管制條例第四條第一項第三款所列管之
    手指虎一個，竟不向偵查機關報繳，予以侵占入己（侵占遺失物部分業已時效完
    成），即自斯時起未經許可，無故持有上開列管刀械手指虎一個。復另行起意，
    於八十一年六月間，在台中市○○路夜市附近，向綽號「小陳」之不詳姓名成年
    男子，以新台幣三千元之代價，購買空氣長槍（槍枝管制編號：0000000000號，
    含鋼珠十二顆、瓦斯鋼瓶五瓶）一支，即未經許可無故持有該空氣長槍，且於八
    十一年間，持上開空氣槍至大里市○○路附近公寓頂樓對空試射二發。嗣於八十
    八年十一月十日十七時十分許，經警持檢察官簽發之搜索票，在台中市○○路合
    作大樓五之二二號住處執行搜索而查獲，並扣得上開空氣長槍（含鋼珠十顆、瓦
    斯鋼瓶五瓶）一支、手指虎一個。
二、案經臺中市警察局第一分局報請臺灣臺中地方法院檢察署檢察官偵查起訴。
    理  由
一、訊據被告固不諱言前揭持有空氣槍及列管刀械手指虎一個等事實，惟辯稱槍枝買
    來後未曾使用過，不知扣案槍枝有無殺傷力云云。惟查：被告右揭違反槍砲彈藥
    刀械管制條例之事實，有扣案之空氣長槍（槍枝管制編號：0000000000號)一支
    及手指虎一個足資佐證，而該扣案之空氣長槍及刀械經分別送請內政部警政署刑
    事警察局及台中市警察局鑑定結果，均認該改造空氣長槍屬玩具空氣長槍，係利
    用二氧化碳小鋼瓶內氣體為發射動力，具金屬槍管及木質槍托，經實際試射，其
    平均彈丸單位面積動能達三五．三五焦耳／平方公分，具殺傷力，而手指虎亦屬
    槍砲彈藥刀械管制條例所列管之刀械，有內政部警政署刑事警察局八十八年十一
    月二十三日刑鑑字第一二一九二六號鑑驗通知書及台中市警察局八十八年十二月
    九日（八八）中市警保民字第一八五八三號函各一份存卷可憑，且證人即內政部
    警政署刑事警察局鑑試科人員甲○○亦證述：送鑑槍枝之鑑驗通知書所附之槍彈
    測試紀錄表上之數據，係依該送鑑槍枝經裝填彈藥及鋼瓶，實際試射後所得之數
    據填載，該槍枝雖有一裝填氣瓶隨即迅速漏氣耗盡，然使用者，只須在槍枝上安
    裝氣墊，即可正常使用，或先行裝填彈丸，再於安裝氣瓶後，立即擊發之方式，
    亦可使用該槍枝等情，上開空氣槍應屬機械性能良好，具殺傷力之空氣槍甚明，
    又被告於警訊及偵查中亦供承曾持該空氣槍朝麻雀試射二發等情，且觀諸扣案之
    被告所購買之空氣槍，既非古董槍枝，且槍身亦屬經改造之舊有槍枝，顯無基於
    收藏或擺飾之目的而購買之理，而係基於使用之意圖而購買之，甚明，因此被告
    於本院審理中，雖翻異前供，否認曾使用該空氣槍，不知槍枝具有殺傷力云云，
    乃飾卸之詞，要無足採，事證明確，被告犯行洵堪認定。
二、按槍砲彈藥刀械管制條例雖於八十六年十一月二十四日修正公布施行，惟按持有
    槍械係犯罪行為之繼續，為繼續犯，並非犯罪結果狀態之繼續之即成犯，被告自
    七十四年間及八十一年間開始分別未經許可持有槍械至八十八年十一月十日十七
    時十分許，方為警查獲，被告之犯罪行為於八十八年十一月十日始為終了，其間
    於八十六年間槍砲彈藥刀械管制條例雖經變更，然並非屬行為後法律有所變更，
    自無新舊法之適用問題，合先明。核被告所為，係犯槍砲彈藥刀械管制條例第
    十四條第三項及第八條第四項等罪。被告所犯上開未經許可持有刀械罪與未經經
    許可持有空氣槍罪，犯意各別，犯罪構成要件不同，應予分論併罰。至於扣案之
    被告所持有之改造空氣長槍一支，被告陳稱向綽號「小陳」之不詳姓名男子以三
    千元購入時，槍管即為金屬製，伊未曾改造等語，參酌扣案之空氣長槍，僅係將
    玩具空氣長槍換裝金屬槍管，該槍枝原設計即供玩具之用，既非供殺敵、獵物，
    而使用特殊（空白）子彈，或供田徑比賽起步信號、或供以嚇退野獸，或射擊訓
    練用途之金屬材質槍枝之模型槍，有內政部警政署刑事警察局八十七年九月七日
    刑字第六六二六０號鑑驗通知書及該局八十六年一月十五日（８６）刑鑑字第一
    八０八號函在卷可按，且被告陳稱向綽號「小陳」之不詳姓名男子以三千元購入
    該槍枝時，槍管即為金屬製，伊未曾改造槍枝等語，再佐以鑑驗通知書所載，上
    開改造槍枝係由玩具空氣長槍換裝金屬槍管改造而成等情，顯見扣案之空氣長槍
    ，未更換槍管前，僅為一般玩具空氣長槍，乃市場隨處可得之玩具槍枝，被告自
    無以三千元之高價買入該玩具槍枝之理，此外，復無其他證據足資證明被告曾改
    造扣案槍枝，且上開扣案槍枝亦非改造模型槍，公訴人認被告持有該槍枝係犯槍
    砲彈藥刀械管制條例第十條第一項之改造模型槍枝罪，尚有未洽，起訴法條應予
    變更。又被告侵占遺失物部分犯罪，起訴法條雖未論及，惟起訴事實既已記載明
    確，且與其餘部分犯罪為牽連犯，屬裁判上一罪關係，自為本院審理論究範圍，
    惟按案件時效已完成者，應諭知免訴之判決，刑事訴訟法第三百零二條第二款定
    有明文。查，本件被告涉嫌侵占遺失物罪部分，其最重本刑為罰金五百元，依刑
    法第八十條第一項第五款規定，追訴權時間為一年，而被告前開犯行迄今已逾十
    五年，顯已逾追訴權之時效，揆諸上開規定，此部分犯行本應諭知免訴之判決，
    惟此部分與前開有罪部分有裁判上一罪關係，爰不另為免訴之諭知，附此敘明。
    爰審酌被告犯罪之動機、目的、手段、品行、所生危害及犯後坦承犯行，頗表悔
    悟，犯後態度尚稱良好等一切情狀，各量處如主文所示之刑，並定其應執行之刑
    ，罰金部分並諭知易服勞役之折算標準。扣案之手指虎一個、空氣長槍一支（槍
    枝管制編號0000000000、含鋼珠十顆、瓦斯鋼瓶五瓶），均為違禁物，均應宣告
    沒收。
三、被告犯槍砲彈藥刀械管制條例第第八條第四項之罪，固經判處有期徒刑。惟按人
    民身體之自由應予保障，憲法第八條設有明文。限制人身自由之法律，其內容須
    符合憲法第二十三條所定要件。保安處分係對受處分人將來之危險性所為拘束其
    身體、自由等之處置，以達教化與治療之目的，為刑罰之補充制度。本諸法治國
    家保障人權之原理及刑法之保護作用，其法律規定之內容，應受比例原則之規範
    ，使保安處分之宣告，與行為人所為行為之嚴重性、行為人所表現之危險性，及
    對於行為人未來行為之期待性相當。槍砲彈藥刀械管制條例第十九條第一項規定
    ：「犯第七條、第八條、第十條、第十一條、第十二條第一項至第三項、第十三
    條第一項至第三項之罪，經判處有期徒刑者，應於刑之執行完畢或赦免後，令入
    勞動場所，強制工作，其期間為三年。」此項規定不問對行為人有無預防矯治其
    社會危險性之必要，一律宣付強制工作三年，限制其中不具社會危險性之受處分
    人之身體、自由部分，其所採措施與所欲達成預防矯治之目的及所需程度，不合
    憲法第二十三條所定之比例原則。犯上開條例第十九條所定之罪，不問對行為人
    有無預防矯治其社會危險性之必要，一律宣付強制工作三年之部分，與本解釋意
    旨不符，應自本解釋公布之日起不予適用。大法官會議釋字第四七一號解釋甚明
    。本件被告無犯罪之前科，業如前述，其在偶一之情況下，非法持有前揭槍枝，
    且該槍枝係玩具空氣長槍，則就被告之人格特質、持有槍枝之行為及槍枝之性能
    等觀之，對社會治安之危害，均非屬重大，且無刑法第九十條所定之情事，核無
    藉宣告強制工作，以預防矯治其社會危險性之必要，揆諸前揭解釋意旨，自不得
    對被告宣付強制工作。
據上論斷，應依刑事訴訟法第二百九十九條第一項前段、第三百條，槍砲彈刀械管制
條例第八條第四項、第十四條第三項、刑法第十一條前段、第四十二條第二項、第五
十五條、第三十八條第一項第一款、罰金罰鍰提高標準條例第二條，判決如主文。
中    華    民    國      八十九      年      六      月      三十      日
                              台灣台中地方法院刑事第二庭
                                  法  官  林  靜  芬
右正本證明與原本無異。
如不服本判決，應於判決送達後十日內向本院提出上訴狀，上訴於臺灣高等法院臺中
分院(須附繕本)。
                                  書記官
中    華    民    國      八十九      年      七      月      四        日
附錄法條
槍砲彈藥刀械管制條例第八條
未經許可製造、販賣或運輸鋼筆槍、瓦斯槍、麻醉槍、獵槍或空氣槍者，處六月以上
五年以下有期徒刑。
意圖供自己或他人犯罪之用，而犯前項之罪者，處一年以上七年以下有期徒刑，得併
科七萬元以下罰金。
未經許可無故持有、寄藏或意圖販賣而陳列第一項所列槍枝之一者，處三年以下有期
徒刑。
第一項及第二項之未遂犯罰之。
槍砲彈藥刀械管制條例第十三條
未經許可攜帶刀械而有左列情形之一者，處一年以下有期徒刑：
三、結夥犯之者。


司法院資訊處製作；財團法人民間司法改革基金會備份。
